臺灣臺北地方法院刑事判決　　　　　　　 94年度易字第518號
公　訴　人　臺灣臺北地方法院檢察署檢察官
被　　　告　乙○○
　　　　　　　　　　號1樓（
上列被告因違反毒品危害防制條例案件，經檢察官提起公訴（94
年度偵字第4631號）及移送併辦（94年度偵字第521號），本院
判決如下：
    主  文
乙○○連續販賣第一級毒品，處有期徒刑拾年陸月。扣案第一級
毒品海洛因（零點柒玖公克）均沒收銷燬；上開海洛因包裝袋（
重零點肆貳公克）沒收；販賣毒品所得財物共新臺幣壹萬元均沒
收，如全部或一部不能沒收時，以其財產抵償之。
    事  實
一、乙○○明知海洛因為毒品危害防制條例所列管之第一級毒品
    ，未經許可，不得擅自販賣、意圖販賣而持有或持有，意基
    於販賣營利之概括犯意，分別於：
  (一)民國93年10月18日前之不詳時間，以新台幣（下同）20,000
    元，向真實姓名年籍不詳之「楊姓」成年男子，購入海洛因
    2小包後，並曾取出其中1包海洛因施用1次。嗣於93年10月
    18 日21時7分44秒許，甲○○及A（經臺灣臺北地方法院檢
    察署檢察官於94年4月28日核發94年度證保字第1號證人保護
    書，真實姓名年籍詳卷），以0000000000號行動電話撥打乙
    ○○所使用0000000000號行動電話聯絡，相約同日晚間在臺
    北市○○區○○路176號旁之長壽公園內交易，甲○○及A乃
    依約定駕車至長壽公園，於同日晚間21時21分30秒許，到達
    約定地點後即撥打乙○○之行動電話，乙○○乃將上開其向
    楊姓男子所購買且已供己施用過一次之1包海洛因（毛重1.8
    公克，分裝成3小包）帶至長壽公園與甲○○及A見面會合，
    以10,000元之價格，出售交付與甲○○及A。
  (二)嗣於93年10月19日17時許，在臺北縣汐止市○○路○段、民
    權路1段交岔路口附近某處，查獲並扣得甲○○及A共同持有
    渠等於上揭時、地向乙○○購得，施用後而存留之第一級毒
    品海洛因2小包（合計淨重0.35公克），A並向警供稱其已於
    同日16時39分53秒許，撥打乙○○行動電話與之相約在長壽
    公園再次交易第一級毒品海洛因，乃由警帶同A前往上址埋
    伏，迨同日17時30分許，乙○○攜帶第一級毒品海洛因1小
    包（淨重0.79公克，空包裝重0.42公克），前往上址欲出售
    與A，於未及售出之際，為警當場查獲而未遂，並扣得上開
    第一級毒品海洛因1小包，而悉上情。
二、案經臺北市政府警察局松山分局報請臺灣臺北地方法院檢察
    署檢察官偵查起訴及移送併辦。
    理  由
一、訊據被告固坦承有於94年10月18日以10,000元之價格販售海
    洛因3小包（毛重約1.8公克）與甲○○及A，及於翌日接獲
    A之來電後，攜帶海洛因1包（淨重0.79公克）至長壽公園赴
    約之事實，惟矢口否認有於同年月19日擬將販賣之海洛因出
    售予甲○○及A之犯罪事實，辯稱：其無營利意圖，94年10
    月19日是要帶海洛因去請甲○○及A云云，辯護人則為被告
    辯護稱：被告於案發前1日，接獲使用0000000000號行動電
    話者來電，警告被告不得將高有成遺落之毒品侵占，並要求
    被告於隔日將毒品交給駕駛高有成所有車號7162-JT號自小
    客車之人，而證人A則係受高有成之委託，前來取物，而非
    購物，且甲○○及A於93月10月19日為警查獲時，並未查獲
    購買毒品之金錢，是被告並未販賣毒品；又高有成事後翻供
    之自白與事實不符，被告並無犯罪之情云云。經查：
  (一)被告於93年10月18日前之不詳時間，以20,000元，向真實姓
    名年籍不詳之「楊姓」成年男子，購入海洛因2包後，曾取
    出其中1包海洛因施用一次後，於93年10月18日21時7分44秒
    許，接獲甲○○及A來電後，將其已施用過1次之海洛因分裝
    成3小包（毛重1.8公克），依約於同日晚間21時21分30秒許
    ，攜帶至長壽公國與甲○○及A碰面，並以10,000元之價格
    ，將上開毒品出售交付與甲○○及A等事實，業據被告於本
    院94年9月13日審理時坦承在卷，核與證人A於警詢時證述警
    方於93年10月19日17時許，在停放於臺北縣汐止市○○路○
    段、民權路交岔路口之車號7162-JT號自小客車內查獲其與
    甲○○共同持有之第一級毒品海洛因2小包（淨重0.39公克
    ），係其與甲○○於93年10月18日21時許，在臺北市○○路
    長壽公園以10,000元代價合資向被告所購得1.8公克海洛因
    ，並由二人施用後所存留等情相符（見94年度偵字第521號
    偵查卷第107頁至10 8頁），並有上開毒品扣案可稽。復觀
    諸0000000000號行動電話通聯調閱查詢單顯示，使用000000
    0000號行動電話者，有於93年10月18日21時7分44秒及同日
    21時21分30秒撥打被告所使用之0000000000號行動電話，並
    分別通話65秒及7秒等事實，參以證人高有成亦證稱：其於
    93年10月17日前往越南，於出境前，將0000000000號行動電
    話交給甲○○使用之事實，可見於93年10月18日21時7分及
    同日21時21分以00000 00000號行動電話撥打被告行動電話
    者，確係甲○○及A甚明。堪認被告此部分自白與事實相符
    ，應堪採信。足認被告確有於93年10月18日與A及甲○○交
    易毒品之事實。
  (二)又被告於93年10月日16時39分53秒許，接獲A之電話後，依
    約於同日17時30分許攜帶第一級毒品海洛因1小包（淨重0.7
    9公克，空包裝重0.42公克），前往上址欲出售與A及甲○○
    ，於未及售出之際，為警當場查獲而未遂，並扣得上開第一
    級毒品海洛因1小包等事實，業據證人A及甲○○於警詢時證
    述在卷（見94年度偵字第541號偵查卷第108頁、112頁、116
    頁、117頁），核與證人即查獲A及甲○○之警員廖俊德於偵
    查中結證情節相符（見偵查卷第186、187頁），並有在被告
    身上查獲之海洛因1小包（淨重0.79公克）扣案可證，且扣
    案毒品經鑑定結果確含第一級毒品海洛因成分，有法務部調
    查局93年12月23日調科壹字第020006809號鑑定通知書在卷
    可稽（見94年度偵字第541號偵查卷第180頁）。復觀諸0000
    000000號行動電話通聯調閱查詢單所示，該號行動電話確有
    於93年10月19日16時39分53秒撥打被告所使用之0000000000
    號行動電話，並有通話69秒等情。堪認被告攜帶海洛因1小
    包前往長壽公園赴約，確係為了依約交付毒品與A。
  (三)雖證人A於本院審理時改稱93年10月19日為警查獲之海洛因
    係其與甲○○共同以1000元向大頭購買，並於93年10月19日
    打電話要被告請其海洛因，另證人甲○○改稱：93年10月19
    日為警查獲之毒品，係其以500元向高有成購買的，當時已2
    、3天未出門，未與被告見面云云。然查證人甲○○於警詢
    時即已指稱93年10月19日為警查扣之海洛因係其與A所共同
    持有，該海洛因係其與A於前一日共同以10,000元向被告購
    買，經其二人施用後而存留等語在卷（見94年度偵字第521
    號第115、116頁），核與證人A於警詢中所稱：93年10月19
    日為警查獲海洛因2小包（淨重0.39公克），係其與甲○○
    於93年10月18日21時許，在臺北市○○路長壽公園以10,000
    元代價向被告購得1.8公克海洛因，經其二人施用後存留等
    情相符（見94年度偵字第521號偵查卷第107頁至108頁），
    現場亦查扣有上開毒品海洛因；另被告於本院審理時亦曾供
    稱：有在93年10月18日晚間，有將其以20,000元購入之2包
    海洛因中之已施用過1次之1包海洛因，以10,000元出售與A
    及甲○○，另1包也已經施用過等語（見本院94年9月13日審
    判筆錄），足徵被告確有於93年10月18日晚間，以10,000元
    之價格，出售1.8公克海洛因與A及甲○○，復於翌日欲交付
    0.79公克海洛因與A等情，應屬無誤。參以證人A亦證稱海洛
    因零售市價3.75公克約20,000元，據此推算（(3.75/20000)
    ×1000），1,000元僅能購得約0.1875公克，惟A及甲○○為
    警查獲時所扣得之海洛因重達0.39公克，被告為警查獲時所
    扣得之海洛因淨重0.79公克，有上開法務部調查局93年12月
    17日調科壹字第040003681號、同年月23日調科壹字第02000
    6809號鑑定通知書各1件在卷可稽（見94年度偵字第521號偵
    查卷第225頁、第180頁），況上開所扣A及甲○○共同持有
    之海洛因，係A及甲○○施用後所存留，益徵A及甲○○為警
    查扣之海洛因，顯非500元或1,000元即能購得，是證人A及
    甲○○於本院審理時所述有利被告之情，顯係因畏懼事後遭
    報復而為迴護被告不實之陳述，應不足採。
  (四)再被告於警詢時及偵查時原供稱：其持有之1小包海洛因，
    是高有成所寄放，高有成並交待如有朋友打電話來，將該包
    海洛因交給打電話的人云云（見偵94度偵字第521號偵查卷
    第121頁、第185頁）。而證人高有成於94年2月16日偵查時
    固證稱：其於93年10月19日前，有在被告住處廁所內施用海
    洛因，剩下的海洛因忘記帶走，因其於93年10月19日出國前
    往越南，其在機場及越南都有撥打電話給被告，請被告將海
    洛因交給「阿雄」及「阿彬」云云，惟高有成復於94年3月1
    日撰寫自白書向檢察官表示94年2月16日所為供述與事實不
    符，被告為警查獲的海洛因與其毫無牽連，其係顧全朋友情
    誼，欲替被告頂罪等語，並於同年3月10日結證稱：93年10
    月間，我搭機到越南，約5、6天後，在越南接到被告來電，
    被告說他出事情，有事拜託我，要我回來，我就回來，被告
    說要把被警查獲的海洛因弄成是我的，並說反應我已經犯罪
    了，他會幫我照顧我家人，我才答應他，被告叫我說94年2
    月16日作證時所說情節，我沒有交海洛因給被告，也沒有將
    海洛因放在被告家，更沒有要A及甲○○向被告幫我取回海
    洛因等語，且依高有成之入出境查詢結果表所示，高有成確
    有於93年10月17日出境，於同年月22日入境之事實，是高有
    成之自白狀及94年3月10日所為證述與事實相符，較為可信
    。參以被告於本院94年7月27日、同年9月13日審理時亦供承
    扣案毒品係其所購買等情在卷，足徵被告所辯自其身上扣得
    之毒品係高有成所寄放云云，顯與事實不符，被告飾詞狡辯
    之詞，不足採信。堪認自被告身上扣得之海洛因，確係被告
    所有，與高有成無關。而衡諸常情，倘被告果真係無償轉讓
    毒品與A及甲○○，不論扣案毒品係何人所有，被告既有交
    付毒品與A及甲○○之事實，即已成立轉讓毒品罪，至於毒
    品係何人所有，均無礙於被告犯罪之成立，被告何須辯稱扣
    案毒品係受高有成委託代為保管，復於事後與高有成串供，
    要求由高有成承擔被告為警查獲時所攜帶毒品海洛因之相關
    刑責？再被告與A及甲○○並不認識，若被告無販賣毒品與
    該二人之意，何須於接獲A及甲○○所打電話後，即依約攜
    帶毒品與A及甲○○見面？況一般民眾普遍認知海洛因毒品
    之非法交易，政府一向查禁森嚴，且重罰不寬貸，衡諸常情
    ，倘非有利可圖絕無平白甘冒被嚴查重罰高度風險之理，從
    而，舉凡其有償交易，除足反證其確另基於某種非圖利本意
    之關係外，通常尚難因無法查悉其賣出之差價，而諉無營利
    之意思，或阻卻販賣犯行之追訴（最高法院87年台上字第31
    64號判決參照）；準此，被告之以販賣毒品海洛因他命牟利
    ，允無疑義。是被告上開所辯，顯係事後畏罪飾卸之詞，應
    不足採。
  (五)另其辯護人雖為其辯護稱：證人A及甲○○於警詢指述情節
    ，係屬審判外陳述，依法無證據能力云云，惟按證人A、甲
    ○○於審判中翻異前詞，所述與其警詢所述不符，依上述論
    證理由，其於警詢所述情節較為可信，而其後於原審審理中
    改述之詞，顯係因畏懼事後遭報復而為迴護被告不實之陳述
    ，是其上開警詢所述即為證明被告犯罪事實存否所必要，依
    刑事訴訟法第159條之2規定，應得為證據，從而辯護人上開
    所稱，即不足採，至辯護人上開其他辯護之詞，依同上理由
    ，亦不足採。綜上所述，參互印證，事證明確，被告犯行堪
    以認定，應予依法論科。
二、論罪科刑的理由：
  (一)按毒品危害防制條例業已於92年7月9日公告修正全文，並經
    行政院核定自93年1月9日施行，關於販賣第一級毒品罪，修
    正前同條例第4條第1項之法定刑與修正後之同條項規定均相
    同，裁判時新法並無不利被告之處，依刑法第2條第1項前段
    規定，自應適用修正後之新法處斷。核被告所為，係犯毒品
    危害防制條例第4條第1項之販賣第一級毒品罪、同條第5項
    之販賣第一級毒品未遂罪。被告販賣前後持有海洛因之行為
    ，為其販賣海洛因之高度行為所吸收，不另論罪。又公訴人
    起訴事實雖未敘及被告販賣海洛因與甲○○及A之犯行，然
    該部分事實與公訴人起訴之犯罪事實既有實質上一罪關係，
    應為起訴效力所及，並經公訴人補充更正，本院自應併予審
    究。
  (二)被告先後二次販賣第一級毒品犯行，均時間緊接、手法雷同
    ，所犯係基本犯罪構成要件相同之罪，顯均係基於概括之犯
    意反覆為之，應依連續犯之規定論以一罪，惟因被告所犯毒
    品危害防制條例第4條第1項之罪，法定本刑為「處死刑及無
    期徒刑，處無期徒刑者，得併科新台幣1,000萬元以下罰金
    」，由於本件宣告刑並未併科罰金，是依法本件不加重其刑
    。
  (三)又被告因一時貪圖利益致罹刑章，斟酌被告本件販賣第一級
    毒品之對象只有證人甲○○及A，危害面尚非巨大，所得財
    物亦非鉅，且93年10月19日毒品尚未賣出即被查獲，情輕法
    重，尚堪憫恕，認就被告販賣第一級毒品部分，雖科以法定
    最低度之無期徒刑，猶嫌過重，爰依刑法第59條之規定，就
    販賣第一級毒品部分減輕其刑。
  (四)爰審酌被告販賣第一級毒品，嚴重危害社會，惟數量非鉅，
    次數僅二次，且犯後尚能坦承部分犯行等一切情狀，量處如
    主文所示有期徒刑。
  (五)扣案物之沒收：
    1.在被告身上查獲之第一級毒品海洛因（淨重0.79公克）係
      違禁物，不問屬於犯人與否，應依毒品危害防制條例第18
      條第1項前段之規定沒收銷燬之。
    2.上開毒品之包裝袋，依其性質係供被告販賣毒品所用之物
      ，且為被告所有，業據被告供陳在卷，應依毒品危害防制
      條例第19條第1項之規定沒收之。
    3.被告販賣毒品予證人A及甲○○所得之財物共10,000元，
      均沒收之，如全部或一部不能沒收時，以其財產抵償之。
    4.至於在證人甲○○及A身上所查獲之毒品海洛因2小包（
      0.39公克），係甲○○、A二人所有供其等施用毒品所用
      之物，應由另案依法處理，併此敘明。
據上論斷，應依刑事訴訟法第299條第1項前段、毒品危害防制條
例第4條第1項、第5項、第18條第1項前段、第19條第1項，刑法
第2條第1項前段、第11條前段、第56條、第59條，判決如主文。
本案經檢察官鄭克盛到庭執行職務。
中　　華　　民　　國　　94　　年　　9 　　月　　14　　日
　　　　　　　　　刑事第十三庭  審判長法　官　陳慧萍
                                      法  官  吳佳薇
                                      法  官  鍾素鳳
上正本證明與原本無異。
如不服本判決，應於判決送達後10日內向本院提出上訴狀（應抄
附繕本）。告訴人或被害人如對於本判決不服者，應具備理由請
求檢察官上訴，其上訴期間之計算係以檢察官收受判決正本之日
期為準。
　　　      　　　　　　　　　　　　　書記官　何適熹
中　　華　　民　　國　　94　　年　　11　　月　　16　　日
附錄論罪科刑法條：
毒品危害防制條例第4條
製造、運輸、販賣第一級毒品者，處死刑或無期徒刑；處無期徒
刑者，得併科新臺幣1千萬元以下罰金。
製造、運輸、販賣第二級毒品者，處無期徒刑或7年以上有期徒
刑，得併科新臺幣7百萬元以下罰金。
製造、運輸、販賣第三級毒品者，處5年以上有期徒刑，得併科
新臺幣5百萬元以下罰金。
製造、運輸、販賣第四級毒品者，處3年以上10年以下有期徒刑
，得併科新臺幣3百萬元以下罰金。
製造、運輸、販賣專供製造或施用毒品之器具者，處1年以上7
年以下有期徒刑，得併科新臺幣1百萬元以下罰金。
前五項之未遂犯罰之。
